【裁判字號】    94,苗簡,678
【裁判日期】    950830
【裁判案由】    清償債務
【裁判全文】
臺灣苗栗地方法院民事簡易判決         94年度苗簡字第678號
原      告  ｉ○○
被      告  ｙ○○
                        巷37.
            甲戊○
            ｚ○○
            Ｑ○○
            ｆ○○
                        16號.
            宇○○○
                        14號.
            Ｉ○○
                        號6樓.
            Ｅ○○
                        巷1號.
            Ｇ○○
                        14號.
            Ｈ○○
                        26弄.
            Ｆ○○
                        巷1號.
            Ｗ○○
            丑○○○
                        號
            黃○○
                        號3樓.
            Ｄ○○
                        巷1弄.
            Ｂ○○
                        巷3弄.
            Ａ○○
                        213.
            Ｃ○○○
            ｗ○○
                        號
            甲辛○
                        巷13.
            甲壬○○
                        2巷9.
            ｑ○○
                        巷8號.
            ｐ○○
                        4號
            ｂ○○
            丙○
            Ｙ○○
            Ｋ○○○
            ｓ○○
            ｔ○○
            ａ○○
                        巷14.
            ｄ○○
            ｃ○○
            Ｒ○○
兼上3人共同
法定代理人  玄○○
兼上8人共同
訴訟代理人  甲甲○
            Ｚ○○
                        6號
            甲乙○○
                        巷23.
            Ｐ○○○
                        巷18.
            ｍ○○
                        號
            寅○○○
                        之2
兼上4人共同
訴訟代理人  ｋ○○
被      告  甲丙○
            甲丁○
                        之16.
            ｒ○○
                        3號
            甲庚○
                        52巷.
            Ｕ○○
                        號
            午○○
            戊○○
                        46號.
            巳○○
                        號
            Ｊ○○
                        23號.
            申○○
            亥○○
            辰○○
            地○○
                        之26.
            未○○
                        3樓
            戌○○
            天○○
            酉○○
            甲○○
                        巷46.
            乙○○
            Ｖ○○
            Ｓ○○
                        108.
            Ｔ○○
            Ｘ○○○
            ｊ○○
            ｈ○○
            ｎ○○
                        巷32.
            ｏ○○
                        3樓
兼上4人共同
訴訟代理人  ｇ○○
                      號
被      告  Ｏ○○
                        4巷3.
            ｕ○○
                        4巷3.
            ｖ○○
                        4巷3.
            甲己○
                        4巷3.
            ｅ○○
            ｘ○○○
                        5弄1.
            ｌ○○
            鍾麗雪
            癸○○
                        巷12.
            辛○○
            己○○
            庚○○
            子○○
            壬○○
            Ｎ○○○
            丁○○○
            卯○○
                        號
被      告  財政部國有財產局臺灣中區辦事處即鍾傳香之遺產
            管理人設台中市○區○○路1 段150 號8 、9 樓
法定代理人  Ｍ○○
訴訟代理人  Ｌ○○
            宙○○
上列當事人間請求清償債務事件，本院於民國95年8 月18日言詞
辯論終結，判決如下：
    主  文
原告之訴駁回。
訴訟費用由原告負擔。
    事實及理由
壹、程序方面：原告及除被告財政部國有財產局臺灣中區辦事處
    即鍾傳香之遺產管理人以外之其餘被告，經合法通知，均未
    於最後言詞辯論期日到場，核均無民事訴訟法第386 條各款
    所列情形，爰依被告財政部國有財產局臺灣中區辦事處即鍾
    傳香之遺產管理人之聲請，由其一造辯論而為判決。
貳、實體方面：
一、原告起訴主張：兩造間分割共有物事件，經本院於民國92年
    3 月10日以87年度訴字第374 號民事判決准予分割確定，並
    經原告委請訴外人陳喜燕代書辦理登記完畢。原告於87年度
    訴字第374 號分割共有物事件中支出(1)徵信社調查費：新台
    幣（下同）180,000 元；(2)律師費：40,000元；(3)戶籍謄本
    規費：3,580 元；(4)土地謄本規費：800 元；(5)辦理土地登
    記時之代辦繼承及分割代書費：132,500 元；(6)辦理土地登
    記時之地政事務所規費：14,628元，合計共支出371,508 元
    。為此依土地登記規則第30條、未繼承登記不動產辦理強制
    執行聯繫辦法第1 、17條及民法第176 條規定，請求被告應
    依原應有部分之比例分擔原告上開支出之費用，並依渠等各
    自應分擔之部分給付原告等語。並聲明：被告Ｏ○○、ｕ○○、ｖ○○、甲己○、午○○、戊○○、巳○○、Ｊ○○、
    申○○、亥○○、辰○○、地○○、未○○、戌○○、天○○、酉○○、ｙ○○應給付原告43,480元，被告甲戊○、ｚ
    ○○、Ｑ○○、ｆ○○、宇○○○、Ｉ○○、Ｅ○○、Ｇ○○、Ｈ○○、Ｆ○○、Ｗ○○、ｘ○○○、ｅ○○、ｌ○○
    、鍾麗雪應給付原告43,480元，被告癸○○、辛○○、己○○、庚○○、子○○、壬○○、Ｎ○○○、丁○○○、卯○○、丑○○○、黃○○、Ｄ○○、Ｂ○○、Ａ○○、Ｃ○○○、Ｘ○○○、ｊ○○、ｇ○○、ｈ○○、ｎ○○、ｏ○○
    、ｗ○○、甲辛○、甲壬○○、ｑ○○、甲○○、乙○○、
    ｐ○○、ｂ○○、Ｋ○○○、丙○、甲甲○、ｓ○○、玄○○、Ｒ○○、ｄ○○、ｃ○○、ｔ○○、Ｙ○○、ａ○○、
    Ｚ○○、甲乙○○、Ｐ○○○、ｋ○○、ｍ○○、Ｖ○○、
    Ｓ○○、Ｔ○○、寅○○○、甲丙○、甲丁○、ｒ○○、甲
    庚○應給付原告68,376元，被告Ｕ○○應給付原告58,292元
    ，被告財政部國有財產局臺灣中區辦事處即鍾傳香之遺產管
    理人應給付原告4,980 元，及均自起訴狀繕本送達之翌日起
    至清償日止，按年息百分之五計算之利息。
二、被告財政部國有財產局臺灣中區辦事處即鍾傳香之遺產管理
    人則以本件應非無因管理，且原告所支出之徵信社調查費、
    律師費等均非必要費用，且原告於依原判決辦理登記前，亦
    未通知被告，原告請求被告分擔，實無理由等語，資為抗辯
    ；被告ｙ○○亦以分割共有物之訴為原告提起，原告所支出
    之上開費用亦非屬必要，無理由要被告分擔等語置辯；被告
    Ｅ○○則以原告請求中不合理之費用，被告不同意支付等語
    置辯；被告戌○○、天○○則均以不同意分擔律師費、徵信
    調查費等語置辯。
三、按未受委任，並無義務，而為他人管理事務者，其管理應依
    本人明示或可得推知之意思，以有利於本人之方法為之；管
    理人開始管理時，以能通知為限，應即通知本人。如無急迫
    之情事，應俟本人之指示，民法第172 條、第173 條第1項
    定有明文。本件原告雖主張其係基於無因管理而為被告等人
    管理事務，因而支出上開費用。惟查，原告若係無因管理，
    其管理自應依被告等明示或可得推知之意思，以有利於本人
    之方法為之，且於開始管理時亦應即通知被告等人，並應俟
    被告之指示。本件原告無不能通知被告或急迫之情事，且原
    告亦未主張或舉證其曾將「無因管理」之意思通知被告，即
    難謂原告之管理行為符合無因管理之要件。況原告係為進行
    本院87年度訴字第374 號分割共有物事件之訴訟程序及為依
    該案確定判決辦理土地登記，而支出上開徵信社調查費、律
    師費、戶籍謄本規費、土地謄本規費、代辦繼承及分割代書
    費及地政事務所規費等，實難認有何為被告等人盡公益上之
    義務，或為被告等人履行法定扶養義務之情事。是原告依民
    法第176 條規定，請求被告Ｏ○○、ｕ○○、ｖ○○、甲己○、午○○、戊○○、巳○○、Ｊ○○、申○○、亥○○、
    辰○○、地○○、未○○、戌○○、天○○、酉○○、ｙ○○應給付原告43,480元，被告甲戊○、ｚ○○、Ｑ○○、ｆ
    ○○、宇○○○、Ｉ○○、Ｅ○○、Ｇ○○、Ｈ○○、Ｆ○○、Ｗ○○、ｘ○○○、ｅ○○、ｌ○○、鍾麗雪應給付原
    告43,480元，被告癸○○、辛○○、己○○、庚○○、子○○、壬○○、Ｎ○○○、丁○○○、卯○○、丑○○○、黃
    ○○、Ｄ○○、Ｂ○○、Ａ○○、Ｃ○○○、Ｘ○○○、ｊ
    ○○、ｇ○○、ｈ○○、ｎ○○、ｏ○○、ｗ○○、甲辛○
    、甲壬○○、ｑ○○、甲○○、乙○○、ｐ○○、ｂ○○、
    Ｋ○○○、丙○、甲甲○、ｓ○○、玄○○、Ｒ○○、ｄ○○、ｃ○○、ｔ○○、Ｙ○○、ａ○○、Ｚ○○、甲乙○○
    、Ｐ○○○、ｋ○○、ｍ○○、Ｖ○○、Ｓ○○、Ｔ○○、
    寅○○○、甲丙○、甲丁○、ｒ○○、甲庚○應給付原告68
    ,376 元 ，被告Ｕ○○應給付原告58,292元，被告財政部國
    有財產局臺灣中區辦事處即鍾傳香之遺產管理人應給付原告
    4,980 元，及均自起訴狀繕本送達之翌日起至清償日止，按
    年息百分之五計算之利息，自均無理由，應予駁回。
四、原告雖主張另依土地登記規則第30條、未繼承登記不動產辦
    理強制執行聯繫辦法第1 、17條規定而請求，惟上開規定，
    不過係債權人得代位辦理繼承登記之相關規定，自非得資為
    原告請求被告等給付之法律依據，附此敘明。
五、據上論結，本件原告之訴為無理由，依民事訴訟法第436 條
    第2 項、第385 條第1 項前段、第78條，判決如主文。
中    華    民    國    95    年    8     月    30    日
                  苗栗簡易庭法  官  王萬金
以上正本係照原本作成。
如對本判決上訴，須於判決送達後20日內向本院提出上訴狀。
                            書記官  劉碧雯
中    華    民    國    95    年    8     月    30    日


司法院資訊處製作；財團法人民間司法改革基金會備份。
